【裁判字號】    92,台上,3250
【裁判日期】    920613
【裁判案由】    違反毒品危害防制條例等
【裁判全文】
最高法院刑事判決                              九十二年度台上字第三二五○號
    上   訴   人  台灣高等法院台中分院檢察署檢察官
    上   訴   人  乙○○
    上訴人即被告  甲○○
右上訴人等因被告等違反毒品危害防制條例等罪案件，不服台灣高等法院台中分院中
華民國九十二年三月三十一日第二審判決（九十一年度上重訴字第四四號，起訴案號
：台灣台中地方法院檢察署九十年度偵字第九一九七、一七六一二號），提起上訴，
本院判決如左：
    主  文
原判決關於乙○○及甲○○共同販賣第一級毒品部分均撤銷，發回台灣高等法院台中
分院。
其他上訴駁回。
    理  由
一撤銷發回部分：
原判決關於上訴人乙○○及上訴人即被告甲○○共同販賣第一級毒品部分，撤銷第一
審關於乙○○、甲○○販賣第一級毒品及販賣第二級毒品部分不當之判決，改判論處
乙○○共同販賣第一級毒品，累犯，處無期徒刑，褫奪公權終身，改判論處甲○○共
同販賣第一級毒品，處有期徒刑十二年；固非無見。
惟查：(一)原判決於理由欄說明：「乙○○於警訊時自承：『我自民國八十九年底左右
起迄被查獲時止，會幫朋友調送海洛因及安非他命，獲利部分只跟朋友收一萬元（新
台幣，下同）至二萬元不等』等情以觀（見偵查卷第十九頁），益見被告等主觀上應
具有營利之意圖甚明」；然乙○○於警訊係供稱：「約八十九年底左右，我沒有販賣
，有幫朋友調送，大部分幫朋友調海洛因及安非他命，只跟朋友收一萬元至二萬元不
等」（偵字第九一九七號卷第十九頁）；乙○○係供稱曾於八十九年底，幫其朋友調
貨（毒品），並未供稱自八十九年底至被查獲時止，幫其朋友調貨，又其供稱幫朋友
調貨而收取一萬元至二萬元不等，似未明確供稱該收取之一萬元至二萬元係幫朋友調
貨所獲得之利益；原判決上引說明，即與卷內資料不符；又上開說明：「益見被告等
主觀上應具有營利之意圖甚明」；惟若乙○○曾幫其朋友調貨而獲取不法之利益，何
以得推論甲○○本件共同販入毒品時，主觀上具有營利之意圖？原判決未說明論斷之
理由，有理由不備之違法。(二)原判決於理由欄謂：「乙○○於原審（第一審）審理時
供稱：『扣案之海洛因我用六十萬元買入，平均一兩約六、七萬元，如果零買一兩約
要十一萬元，安非他命我買一兩約一萬二千元至一萬五千元左右，如果零買一兩要二
、三萬元』，足見被告二人販入該批毒品後，再轉售予以零賣，價差甚鉅」；乙○○
上開於第一審之供述，係供稱其大量販入及零買之價格，其零買之價格，未必即為其
轉售零賣之價格，原判決竟認定其零買之價格即為其轉售零賣之價格，尚嫌率斷，且
就認定乙○○、甲○○得轉售零賣海洛因一兩約十一萬元，安非他命一兩二、三萬元
之事實，未說明所憑之證據及認定之理由，有理由不備之違法。(三)刑法第五十九條規
定之酌量減輕其刑，必於犯罪之情狀，在客觀上足以引起社會上一般人之同情而確可
憫恕者，始有其適用，至於被告之犯罪情節，相對於其他共犯之犯罪情節縱然較輕或
夫妻二人共同犯罪，其中一人已被判處重刑，另一人尚須照顧家庭等情狀，尚與上開
要件不相適合，不得據為酌量減輕其刑之理由；本件原判決認定甲○○販入之毒品數
量龐大，對社會治安威脅其鉅（原判決正本第十三頁），又以甲○○本件犯罪情節較
諸共犯即甲○○之夫乙○○為輕，若其夫妻二人同時被判處無期徒刑，其家庭勢必陷
於長期乏人照顧之窘境，認甲○○販賣第一級毒品部分之犯罪情狀在客觀上非無可憫
恕；非但前後理由矛盾，且對於甲○○此部分之犯罪情狀，何以在客觀上足以引起社
會上一舨人之同情而確可憫恕？原判決未說明論斷之理由，自有違誤。綜上，應認原
判決關於乙○○及甲○○共同販賣第一級毒品部分，均有撤銷發回之原因。
二上訴駁回部分：
按刑事訴訟法第三百七十七條規定，上訴於第三審法院，非以判決違背法令為理由不
得為之，是提起第三審上訴，應以原判決違背法令為理由，係屬法定要件，如果上訴
理由狀並未依據卷內訴訟資料具體指摘原判決不適用何種法則或如何適用不當，或所
指摘原判決違法情事，顯與法律規定得為第三審上訴理由之違法情形不相適合時，均
應認其上訴為違背法律上之程式，予以駁回。本件關於上訴人甲○○共同未經許可持
有手槍部分，原判決係撤銷第一審此部分之不當科刑判決，改判論處甲○○共同未經
許可持有手槍，處有期徒刑六年，併科罰金新台幣三十萬元，罰金如易服勞役以罰金
總額與陸個月之日數比例折算；已詳其所憑之證據及認定之理由，從形式上觀察，
原判決並無違背法令之情形。甲○○上訴意旨略稱：(一)共同被告乙○○供稱：「甲○
○不知槍枝來源，我沒有告訴她槍、彈來源，因為我很少帶回家，所以甲○○僅知我
有這些槍、彈；甲○○不知道我車上有放槍、彈」；原判決對上開證據置而不論，違
背證據法則。(二)本件槍、彈係乙○○持有，原判決認定甲○○與乙○○共同持有槍、
彈，然就甲○○與乙○○如何謀議，如何分擔行為，原判決並未論，有理由不備之
違法等語。惟查：原判決係論處甲○○共同未經許可持有手槍罪刑（同時非法持有手
槍及子彈，依想像競合犯規定，從一重之未經許可持有手槍罪處斷），乙○○是否未
告知系爭槍、彈之來源及甲○○是否知悉其來源，俱與此部分之事實無關，又原判決
說明乙○○供稱：「甲○○不知我車上有放槍、彈」，係事後護甲○○之詞，不足
採取；已說明所憑之證據及認定之理由，核與卷內資料相符，原判決並無違背證據法
則；上訴意旨(一)係就原審採證認事之適法職權行使，再為事實上之爭執，自非適法之
上訴理由。按犯罪之謀議，除同謀共同正犯，因其未參與犯罪構成要件之實施行為，
僅以其參與犯罪之謀議為其犯罪構成要件之要素，自須以嚴格之證據證明其參與謀議
外，其他之一般共同正犯，其事前有無參與犯罪之謀議，無須明白認定，亦毋庸為嚴
格之證據證明，僅於其行為當時有共同犯意之聯絡及行為之分擔，即應負共同正犯之
責；原判決就甲○○與乙○○共同未經許可，持有系爭槍械、子彈之事實，已說明其
所憑之證據及認定之理由，核與卷內資料相符，至於甲○○如何與乙○○謀議，依上
揭說明，既毋庸以嚴格之證據證明，原判決雖未明白認定並論，並無違誤；上訴意
旨(二)亦非適法之第三審上訴理由。應認甲○○此部分之上訴為違背法律上之程式，予
以駁回。
據上論結，應依刑事訴訟法第三百九十七條、第四百零一條、第三百九十五條前段，
判決如主文。
中      華      民      國    九十二    年      六      月     十三     日
                              最高法院刑事第一庭
                                  審判長法官  施  文  仁
                                        法官  林  永  茂
                                        法官  蕭  仰  歸
                                        法官  賴  忠  星
                                        法官  洪  佳  濱
      右正本證明與原本無異
                                              書  記  官
中      華      民      國    九十二    年      六      月     十九     日


司法院資訊處製作；財團法人民間司法改革基金會備份。
